# 求助陈版主关于民营企业之间类似 BOT 的业务

提问人：耶耶 Yee 时间：2022-12-08 12:43:34
审计中碰到这样一个问题，一个拟上市公司A今年和客户B签订几个相似的合同，技术协议可见项目为建设加运营，但商务合同以材料销售合同签订，以其中一个举例。技术协议中约定A公司为客户B建设一套环保设备，由A公司自己进行组装建设，建设完成后进行运营（技术协议中对运营期表述为“节能效益分享期”，但就A公司而言并未进行节能降耗，仅通过运营使排放达标），运营期 3 年，到期前重新约定是否继续承接运营，设备在建成后一直到运营结束之前，所有权均归A公司所有，A公司可就设备设置抵押等行为，运营期结束后进行所有权转移，但双方未就所有权转移时是否需要支付额外价款等问题做出进一步明确的约定。
在该项目中，建设期客户B不进行任何垫资，甲方通过借款获取资金用于环保设备建设，后期通过运营期间的发电量乘以单价计算各期运营费，故各期运营费难以估计，但技术协议又对运营期的总发电量上限做出约定，故项目总额又属于固定的。技术协议约定，如果运营不到 3 年已达合同总额，则免费运营至 3 年为止；如果运营达到三年不足总额上限，则延长运营期至结算达到合同上限为止，如果延长 12 个月仍未达到合同总额上限，则直接补价至合同总额上限。
现在的考虑是，如果为了收入成本配比，则未考虑时间价值；如果考虑时间价值，每期的结算款无法估计（非年金且无保底），且如果提前达到发电量则剩余期间只有成本没有收入进行配比。请问建设部分和运营部分的收入和成本应该参照哪个准则如何进行账务处理？

回答人：chenyiwei
参考：《中审众环研究 2020 》之“问题4-2-25（合同能源管理的会计处理）”。可以选择“租赁模式”或“类PPP模式”。其中，如果选择租赁模式的，则应注意首先区分其中的租赁成分和后续服务成分，对租赁成份适用租赁准则，对服务成份适用新收入准则。
在租赁模式下，A公司属于出租人，故仍需根据租赁资产所有权上的主要风险和报酬是否转移给承租人来确定租赁的类型属于经营租赁还是融资租赁。这里的主要考虑因素是：由于合同约定每年收费金额与发电量挂钩，则客户的每年发电量是否稳定，是否构成实质固定租赁付款额？如果有相对固定的租赁付款额或者实质上的保底付款额，则实质固定付款额或者保底付款额的折现值是否足以涵盖设备的公允价值？